【裁判字號】    92,交抗,1120
【裁判日期】    921128
【裁判案由】    違反道路交通管理處罰條例
【裁判全文】
臺灣高等法院交通事件裁定                      九十二年度交抗字第一一二０號
    抗告人即
    受處分人  甲○○
右抗告人因違反道路交通管理處罰條例案件，不服臺灣基隆地方法院中華民國九十二
年十月三十一日裁定（九十二年度交聲字第一一一號），提起抗告，本院裁定如左：
    主  文
抗告駁回。
    理  由
一、按汽車駕駛人，行經有燈光號誌管制之交岔路口闖紅燈者，處新臺幣（下同）一
    千八百元以上五千四百元以下罰鍰；又汽車駕駛人，有第四十三條、第五十三條
    或第五十四條情形之一者，各記違規點數三點，道路交通管理處罰條例第五十三
    條、第六十三條第一項第三款定有明文。
二、抗告人即受處分人甲○○於民國（下同）九十二年五月三十一日二時三十七分許
    ，駕駛車牌號碼Ｍ三─七九一號營業用小客車，在基隆市○○路、東海路口有燈
    光號誌管制之交岔路口闖紅燈，經基隆市政府警察局第二分局信六路派出所警員
    開單舉發，有基隆市政府警察局基警交字第Ｒ00000000號舉發違反道路
    交通管理事件通知單一紙在卷可稽（見原審卷第八頁）。
三、訊之抗告人即受處分人甲○○矢口否認有任何違規行為，辯稱：伊駕駛車牌號碼
    Ｍ三─七九一號營業小客車，在基隆市○○路一０二號（萬國大廈）搭載乘客時
    ，因乘客表示到另處載他人，於舉發時間、地點，剛要停車時（未闖紅燈），即
    遭員警攔檢，命伊下車，交出駕照、行照、營業登記證等證件，之後逕行打開車
    門臨檢，又命伊至信六路派出所，待異議人駕車至信六路派出所將車停妥，警員
    立刻拿著手電筒打開車門進行搜索，該項搜索未經異議人同意，嗣後又打開行李
    箱再次進行搜索，伊仍未同意警員搜索，警員亦未告知搜索理由，迨查無所獲即
    開本件違規罰單，原處分未察，請依法撤銷云云。惟查：證人即舉發警員林思源
    於原審調查中具結證稱：異議人沿著中正路行駛，行經東海街交岔口時闖紅燈，
    我們是因為異議人違規才在中船路將他攔停，後來發現車上坐有一個通緝犯，遂
    當場逮捕當名通緝犯，並將之帶上警車，準備回派出所製作筆錄，但懷疑異議人
    與通緝犯有關係，才要求異議人自行駕車至派出所協助調查，因此未當場開立違
    規罰單，之後異議人駕車至派出所協助調查，發現與通緝犯無關，始開立罰單交
    異議人收執，當時異議人承認闖紅燈，只是爭執開罰單不是在舉發現場等語（見
    原審卷第二十九頁）；並據其提出報告書一份以供參酌。該證人林思源係依法執
    行違規舉發之公務員，與抗告人原不認識更無嫌隙，果非確然有此事實，當無故
    意設詞構陷之理。本件又無任何相關資料足認執勤舉發警察有捏造事實之情事，
    該證人之證言自應予以採信。受處分人甲○○於前揭時地駕駛車牌號碼Ｍ三─七
    九一號營業用小客車，有在燈光號誌管制之交岔路口闖紅燈之事實，已可認定。
四、原裁決機關援引道路交通管理處罰條例第五十三條、第六十三條第一項第三款之
    規定，裁決罰鍰新台幣二千七百元，並違規記點數三點，核無不當；原審以受處
    分人之異議為無理由，而駁回其異議之聲明，亦無不合。
五、抗告意旨雖以：檢察官應善盡實質舉證責任，說服法官形成心證，若無法舉證證
    明說服法官形成有罪心證，即應依無罪推定原則，作有利被告判決，判被告無罪
    ；抗告人自始至終從未承認闖紅燈，此亦可從抗告人未在舉發單（紅單）上簽名
    可再得一佐證；證人林思源稱抗告人對罰單無異議，應可認為其言詞不可採信；
    道路交通管理處罰條例第八十九條規定，法院受理有關交通事件，準用刑事訴訟
    法之規定；第一審所謂違反道路交通管理處罰條例之違規事實，本質上為行政處
    分，應無刑事訴訟法有關交互詰問之適用，顯然與該處理辦法不符；單憑林思源
    一人之指控即入抗告人於罪，當然令人難以甘服云云。惟查：交通違規之行為人
    是否在舉發單上簽名，與該行為人是否承認有交通違規之行為並無必然之關係。
    復查，本件警員發現受處分人駕車違規闖紅燈，即當場攔停，並主動告知違規行
    為及攔停事由，因當時後座載有通緝犯，並確定無訛後，即依法將該名通緝犯帶
    回警局製作筆錄，但為釐清受處分人與通緝犯間有無藏匿人犯之問題，在受處分
    人同意下自行駕車至警局協助調查，待確認受處分人與通緝犯無關後，始就交通
    違規部分開單告發；本件實因先發現受處分人違規事實，始攔停或檢查車輛等情
    ，已據發警員林思源在原審供證如前。次按交通警員掣單舉發違反道路交通管理
    處罰條例所列之違規事實，本質上為行政處分，係公務員基於職務上權力，依法
    就特定之具體事件所為具有公法上效果之單方行政行為，基於公務員為公法上行
    為具有公信力之原則，該行政處分當可被推定為真正，其據以依法處分之事實認
    定亦為真正無誤，此與民事訴訟法第三百五十五條第一項規定：「文書依其程式
    及意旨得認作公文書者，推定其為真正」之情形相同。本此公信原則，乃立法者
    賦予行政機關制定違反道路交通管理事件統一裁罰基準及處理細則，使勤務警員
    得當機處分，以達其維護交通秩序、安全之行政目的。反之，若謂公務員一切行
    政行為均需預留證據以證其實，則國家行政勢必窒礙難行。據此，刑事訴訟法就
    犯罪證據有關之規定中與屬行政秩序罰之交通違規裁罰本質不合之部分，自不在
    準用之列。抗告人請求檢察官應盡實質舉證責任，及請求與警員林思源交互詰問
    云云，亦無足採。綜上各節，抗告意旨執前詞指摘原裁定不當，並無理由，應予
    駁回。
六、據上論結，應依道路交通案件處理辦法第二十六條、刑事訴訟法第四百十二條，
    裁定如主文。
中      華      民      國    九十二    年     十一     月    二十八    日
                              臺灣高等法院交通法庭
                                  審判長法  官  劉  景  星
                                        法  官  陳  志  洋
                                        法  官  陳  博  志
右正本證明與原本無異。
不得再抗告。
                                        書記官  陳  嘉  文
中      華      民      國    九十二    年     十二     月      四      日


司法院資訊處製作；財團法人民間司法改革基金會備份。
